臺灣高等法院臺中分院刑事判決　　　　96年度上訴字第1827號
上　訴　人
即　被　告　丙○○
指定辯護人　本院公設辯護人　甲○○
上列上訴人因違反槍砲彈藥刀械管制條例案件，不服臺灣苗栗地
方法院95年度訴字第587號中華民國96年5月15日第一審判決（起
訴案號：臺灣苗栗地方法院檢察署95年度偵字第3476號），提起
上訴，本院判決如下：
    主  文
原判決撤銷。
丙○○未經許可，寄藏可發射子彈具有殺傷力之改造手槍，累犯
，處有期徒刑壹年拾月，併科罰金新台幣伍萬元，罰金如易服勞
役，以新台幣壹仟元折算壹日，減為有期徒刑拾壹月，併科罰金
新台幣貳萬伍仟元，罰金如易服勞役，以新台幣壹仟元折算壹日
。扣案之改造玩具手槍壹把（含彈匣壹個、槍枝管制編號：0000
000000號)，沒收之。
    事  實
一、丙○○前於民國89年間因竊盜案，經原審以90年易字第 272
    號判決判處有期徒刑1年確定，於92年1月30日縮刑期滿執行
    完畢；於90年間因再犯偽造文書及竊盜案件，經原審以92年
    上訴字第 170號判決各判處有期徒刑8月、3月確定，經定應
    執行刑有期徒刑10月；於92年間又因犯搶奪案，經原審法院
    以92年訴字第64號判決判處有期徒刑1年2月確定，上揭二案
    所處之刑，自92年8月14日入監合併執行，至94年5月31日縮
    刑期滿執行完畢。其明知可發射子彈具有殺傷力之改造手槍
    ，未經中央主管機關許可，不得持有、寄藏，竟於95年 1月
    間某日在苗栗縣後龍鎮○○里○○路 716巷58號住處，受不
    詳真實姓名、年籍，綽號「阿良（音譯，或稱阿亮）」者之
    委託，代為保管具殺傷力之仿Walther廠PPK/S型之半自動改
    造玩具手槍1把（含彈匣1個、槍枝管制編號：0000000000號
    ），而未經許可而寄藏該槍枝，並藏置放於苗栗縣頭份鎮○
    ○路34號地下停車場左側車道下方及右側電箱上方。迄於95
    年 6月28日上午10時許，在警方未能發覺其寄藏上開改造手
    槍犯行，主動向警方自首，並由員警帶同至上開地點將該把
    槍枝取交予警方（尚有不具殺傷力之子彈）扣案偵辦。
二、案經苗栗縣警察局頭份分局報請臺灣苗栗地方法院檢察署檢
    察官偵查起訴。
    理    由
一、上訴人即被告丙○○（下稱被告）於本院審理時未到庭陳述
    。經查：前開犯罪事實，已迭據被告於警詢時、偵查中及原
    審審理時坦承不諱（見95年偵字第3476號偵查卷第10頁、第
    38～39頁、原審卷第109-112頁)。而該把改造槍枝，經內政
    部警政署刑事警察局鑑驗結果，認係由仿WALTHER廠PPK/S型
    半自動手槍製造之槍枝，換裝土造金屬槍管改造而成之改造
    手槍機械性能良好，可擊發適用子彈，具有殺傷力。至併扣
    案之土造子彈7發（具直徑約7.9mm之土造金屬彈頭），經取
    樣 2顆試射，無法擊發，認不具殺傷力，有內政部警政署刑
    事警察局95年 9月18日刑鑑字第0950099540號槍彈鑑定書在
    卷可稽（見偵查卷第40～42頁）。復有經警依被告指述之地
    點，帶同被告至苗栗縣頭份鎮○○里○○路34號地下室車庫
    ，取出槍枝之現場照片 9張在卷可參。綜上事證情況，核認
    被告之自白與事實相符，足以採信。本案被告犯行事證明確
    ，足以認定，自應予依法論科。
二、按槍砲彈藥刀械管制條例第8條第4項係區分「持有」與「寄
    藏」槍枝之行為態樣，分別為處罰規定，而寄藏與持有，均
    係將槍枝置於自己實力支配之下，僅寄藏必先有他人之持有
    行為，而後始為之受寄代藏而已，故寄藏之受人委託代為保
    管，其保管之本身，亦屬持有。不過，此之持有係寄藏之當
    然結果，雖不應另就持有予以論罪，然未經許可持有槍枝，
    其持有之繼續，為行為之繼續，亦即一經持有該槍枝，犯罪
    即成立，至其持有行為終了時，均論為一罪，不得割裂。則
    行為內涵包括持有之寄藏槍枝行為，自亦為行為之繼續，其
    犯罪之完結須繼續至寄藏行為終了時為止，均只論為一罪。
    查被告於95年 1月間某日起因寄藏而持有具有殺傷力槍枝，
    迄至95年 6月28日自首供出上開槍枝並起出，其行為時均在
    94年1月28日之後，被告所為自應依94年1月26日修正公布，
    而於同年月28日生效之槍砲彈藥刀械管制條例論處。
三、次按刑法部分修正條文已於94年2月2日經總統公布，而自95
    年年7月1日施行。被告行為後，其應適用之相關法律已有變
    更，茲就與本案適用有關事項之條文，比較說明如次：(一)修
    正後刑法第33條第 5款規定「罰金：新臺幣一千元以上，以
    百元計算之」，與修正前刑法同條款規定「罰金：（銀元）
    一元以上」不同。比較新舊法結果，以修正前即行為時法較
    有利於被告，故依刑法第2條第1項前段規定。本案被告所犯
    之罪，其法定刑罰金部分，自應適用行為時之法律即修正前
    刑法第33條第 5款規定決定其罰金部分之法定刑。(二)修正前
    刑法第42條第 2項規定：「易服勞役以一元以上三元以下折
    算一日。但勞役期限不得逾六個月」、第 3項規定：「罰金
    總額折算逾六個月之日數者，以罰金總額與六個月之日數比
    例折算」；又被告行為時之易服勞役折算標準，業據修正前
    罰金罰鍰提高標準條例第2條規定，就其原定數額提高為100
    倍折算1日。惟修正後刑法第42條第3項規定：「易服勞役以
    新臺幣1000元、2000元或3000元折算一日。但勞役期限不得
    逾一年」，第 5項規定：「罰金總額折算逾一年之日數者，
    以罰金總額與一年之日數比例折算‧‧‧」。而參照最高法
    院24年上字第4634號判例意旨及95年5月23日95年度第8次刑
    事庭決議，易服勞役、易科罰金於法律修正時，固均應為新
    舊法有利不利之比較，然非關主、從刑或刑之加重、減輕、
    免除等事項，故無與刑之加重事項，綜合比較及一體適用法
    律之必要，自得割裂適用最有利於被告之規定。(六)綜合以上
    比較結果，修正之法律關於罰金之規定，並未較有利於行為
    人，則有關罪刑部分自應全部適用修正前之法律；而比較修
    正前後之易服勞役折算標準，以修正後之規定較有利於被告
    ，自應適用修正後刑法第42條第 3項前段之規定，定其折算
    標準。
三、核被告所為，係犯槍砲彈藥刀械管制條例第8條第4項之未經
    許可寄藏可發射子彈具有殺傷力之改造手槍罪。被告受寄藏
    後持有改造手槍之行為，係寄藏之當然結果，不另論罪。公
    訴人雖認被告係觸犯同條項之未經許可持有槍枝罪名云云，
    惟公訴人既認定被告之自白可採，援引為本案之證據，而稽
    之被告於警詢時及偵查中，迄原審審理時均一致陳稱：其受
    綽號「阿良」者委託，而寄藏改造槍枝等語甚明在卷，則公
    訴人未論以被告觸犯未經許可寄藏改造槍枝罪名，自有未洽
    ，因所引應適用之法條並無錯誤，自無變更之必要。又查被
    告前於89年間因竊盜案，經原審以90年易字第 272號判決判
    處有期徒刑1年確定，於92年1月30日縮刑期滿執行完畢；於
    90年間因再犯偽造文書及竊盜案件，經原審以92年上訴字第
    170號判決各判處有期徒刑8月、 3月確定，經定應執行刑有
    期徒刑10月；於92年間又因犯搶奪案，經原審法院以92年訴
    字第64號判決判處有期徒刑1年2月確定，上揭二案所處之刑
    ，自92年8月14日入監合併執行，至94年5月31日縮刑期滿執
    行完畢等情，有臺灣高等法院被告前案記錄表在卷可稽，其
    於有期徒刑執行完畢後， 5年內再犯上開違反槍砲彈藥刀械
    管制條例之罪為累犯，應依刑法第47條規定，加重其刑。又
    按犯人在犯罪未發覺之前，向該管公務員告知其犯罪，而不
    逃避接受裁判，即與刑法第62條規定自首之條件相符，不以
    言明「自首」並「願受裁判」為必要（最高法院63年台上字
    第1101號判例意旨可資參照）；且刑法第62條之所謂發覺，
    係指有偵查犯罪職權之公務員已知悉犯罪事實與犯罪之人而
    言，而所謂知悉，固不以確知其為犯罪之人為必要，但必其
    犯罪事實，確實存在，且為該管公務員所確知，始屬相當。
    如犯罪事實並不存在而懷疑其已發生，或雖已發生，而為該
    管公務員所不知，僅係推測其已發生而與事實巧合，均與已
    發覺之情形有別（最高法院75年台上字第1634號判例意旨參
    照）。查被告係於95年 6月28日上午10時許，於警方尚未能
    發覺其寄藏上開改造手槍之犯行前，主動向警方供出其寄藏
    槍枝之犯行，並指述槍枝所在，而由員警帶同取出該把改造
    手槍之事實，有被告之警詢筆錄在卷可稽，並據承辦員警許
    時明於原審審理時結證陳稱：「搜索結果僅查扣毒品。」、
    「在第 2次筆錄製作中，就已經沒有把他列為槍枝的嫌疑犯
    ，因為案由是毒品。」、「警方無查獲就是不能認定被告持
    有槍枝。」等語在卷（見原審卷第 107-108頁）。顯見本案
    於被告供出其寄藏槍枝前，承辦員警並查無實據，僅單純懷
    疑被告可能持有管制之槍枝，自難認警方已發覺被告有持有
    或寄藏槍枝之犯行，則被告在警方確實發覺前主動供出犯行
    之行為，已符合自首要件，自應依槍砲彈藥刀械管制條例第
    18條第1項自首之規定，減輕其刑。
四、原審認被告犯罪事證明確，予以論罪科刑，固非無見。惟(一)
    本案被告所犯之罪，其罰金刑部分涉及新舊法比較適用之問
    題，原審疏未審究尚有未洽。(二)原審既認定本案被告自白「
    寄藏」槍枝乙節屬實，卻論處被告係觸犯未經許可「持有」
    改造槍枝罪，理由自屬矛盾。(三)被告行為後，中華民國九十
    六年罪犯減刑條例業經制定施行，被告犯罪時間係在96年4
    月24日以前，所犯之罪符合減刑要件，原審未及適用，尚有
    未洽。是以被告未附理由提起上訴，復未到庭陳述，固難認
    其上訴有理由，但原判決既有上開可議之處，即屬無可維持
    ，自應由本院將原判決撤銷改判。爰審酌被告素行不佳，其
    行為對社會治安已造成潛在危險，自警詢時迄於原審審理時
    ，均坦承犯行，態度尚稱良好，暨其生活狀況、品行、智識
    程度、犯罪之動機、目的、手段等一切情狀，量處如主文第
    2項所示之刑。 再被告所犯之罪，符合依中華民國九十六年
    罪犯減刑條例第2條第1項第3款、第6條規定之減刑要件，爰
    應依該減刑條例減其宣告刑二分之一，並就併科罰金部分諭
    知易服勞役之折算標準。扣案之改造手槍 1把（含彈匣壹個
    、槍枝管制編號：0000000000號），係屬違禁物，自應依刑
    法第38條第1項第1款之規定，為沒收之諭知。至扣案之制式
    子彈 7顆，經鑑定因無法擊發，認不具殺傷力，非屬違禁物
    ，爰不併予宣告沒收。
五、被告經合法傳喚無正當理由不到庭，爰不待其陳述，逕行判
    決。
據上論結，應依刑事訴訟法第371條、第369條第1項前段、第364
條、第299條第1項前段，槍砲彈藥刀械管制條例第8條第4項，刑
法第2條第1項、第11條前段、第47條第1項、第42條第3項、第38
條第1項第1款，中華民國九十六年罪犯減刑條例第2條第1項第3
款、第3條第1項第4款、第6條、第7條，判決如主文。
本案經檢察官乙○○到庭執行職務。
中　　華　　民　　國　　96　　年　　9 　　月　　11　　日
            刑事第三庭  審判長法　官  王  增  瑜
                              法　官  廖  柏  基
                              法　官  蔡  紹  良
上列正本證明與原本無異。
如不服本判決應於收受送達後十日內向本院提出上訴書狀，其未
敘述上訴之理由者並得於提起上訴後十日內向本院補提理由書（
均須按他造當事人之人數附繕本）。
                              書記官  許  麗  花
中　　華　　民　　國　　96　　年　　9　　月　　11   　日
附錄：本判決論罪科刑法條全文
槍砲彈藥刀械管制條例第8條第4項：
未經許可，持有、寄藏或意圖販賣而陳列第1項所列槍枝者，處3
年以上10年以下有期徒刑，併科新臺幣700萬元以下罰金。
